【裁判字號】    97,交訴,235
【裁判日期】    971002
【裁判案由】    肇事逃逸罪
【裁判全文】
臺灣臺中地方法院刑事判決             97年度交訴字第235號
公  訴  人  臺灣臺中地方法院檢察署檢察官
被      告  乙○○
上列被告因肇事逃逸案件，經檢察官聲請簡易判決處刑 (97年度
調偵字第213號)，本院豐原簡易庭認不宜逕以簡易判決處刑 (97
年度豐交簡字第656號)，移由本院改依通常程序審理，被告於本
院準備程序進行中就被訴事實為有罪之陳述，經本院合議庭裁定
由受命法官獨任進行簡式審判程序，判決如下：
    主  文
乙○○駕駛動力交通工具肇事，致人受傷而逃逸，累犯，處有期
徒刑柒月。
    犯罪事實及理由
一、犯罪事實：
(一)乙○○前於民國91年間因違反部屬職責軍案，經國防部高等
    軍事法院高雄分院以91年度高審字第185號判處有期徒刑6月
    確定，於92年4月23日易科罰金執行完畢。乙○○於96年11
    月6日下午1時58分許，駕駛動力交通工具車牌號碼9025-NH
    號自小貨車，沿臺中市○○○路外側車道由梅川東路往忠明
    八街方向行駛，行經同市○○○路與大雅路 (聲請簡易判決
    處刑書誤載為太原路)之交岔路口，欲右轉大雅路時，本因
    注意車前狀況，並隨時採取必要之安全措施，且依當時天候
    晴朗、日間自然光線、路面乾燥、無缺陷、無障礙物、視距
    良好等客觀情形，又無不能注意之特別情事，竟疏未注意及
    此，右轉時不慎擦撞同向在前由劉建鐘所騎乘車牌號碼IMJ-
    400號重型機車車尾，致丙○○人車倒地，受有右遠端橈骨
    骨折、多處擦傷之傷害(過失傷害部分業經撤回告訴)。乙○
    ○明知已肇事致人受傷，係依法負有救助義務之人，理應將
    丙○○送醫救治，或為適當之保護處置，竟僅下車察看丙○
    ○之傷勢後，仍置丙○○傷勢於不顧，未報警處理或為電召
    救護車前來施予救援等必要之安全救護行為，基於肇事逃逸
    之犯意，駕駛上開自小貨車逕行駛離現場而逃逸。適有不詳
    姓名之路人目擊現場狀況，遂記下乙○○所駕駛上開車輛之
    車牌號碼交予丙○○，始報警由警循線查獲。
(二)案經臺中市警察局第二分局報請臺灣臺中地方法院檢察署檢
    察官聲請簡易判決處刑，本院豐原簡易庭受理後，認為不宜
    以簡易判決處刑，移由本院改依通常程序審理。
二、理由：
(一)本件被告乙○○所犯係死刑、無期徒刑、最輕本刑為3年以
    上有期徒刑以外之罪，被告於準備程序中就被訴事實為有罪
    之陳述，經告知簡式審判程序之旨，並聽取公訴人及被告之
    意見後，本院合議庭認為適宜而依刑事訴訟法第273條之1第
    1 項規定，裁定由受命法官獨任進行簡式審判程序，且依同
    法第273條之2、第159條第2項之規定，不適用傳聞法則有關
    限制證據能力之相關規定，合先敘明。
(二)據以論罪之證據名稱：
    1.被告乙○○於警詢、偵訊及本院審理時自白上揭犯行。
    2.證人即被害人丙○○於警詢、偵訊時之證述。
    3.道路交通事故現場圖、道路交通事故調查表(一)、(二)及被害
      人之診斷證明書各1紙、現場照片10張、照片影本4張、監
      視錄影畫面翻拍照片3張。
    4.綜上各節相互佐證，被告自白核與事實相符，應堪採信，
      本件事證明確，被告犯行堪以認定，應予依法論科。
(三)論罪與量刑：
    按刑法第185條之4之肇事逃逸罪，以處罰肇事後逃逸之駕駛
    人為目的，俾促使駕駛人於肇事後能對被害人即時救護，以
    減少死傷，是該罪之成立只以行為人有駕駛動力交通工具肇
    事，致人死傷而逃逸之事實為已足，至行為人對肇事有否過
    失，則非所問 (最高法院92年度臺上字第6541號、94年度臺
    上字第2796、3380、3767號判決意旨參照)。是以交通事故
    一旦發生，且發生人員傷亡之情況，不論撞人或被撞，甚或
    因其他事故而造成死傷，只要是在駕駛動力交通工具過程內
    所發生之傷害範圍，參與交通事故之駕駛人，即應負有救助
    之義務，任何駕駛人均不能逕自以被害人無明顯外傷等類之
    粗淺觀察，即離開車禍現場任由潛在之傷害擴大，此為刑法
    第185條之4立法原因之一。核被告乙○○所為，係犯刑法第
    185條之4之駕駛動力交通工具肇事，致人受傷而逃逸罪。被
    告有如犯罪事實欄所載論罪科刑執行情形，有卷附臺灣高等
    法院被告前案紀錄表1份可按，其受有期徒刑執行完畢後5年
    以內再故意犯本案法定刑為有期徒刑之罪，為累犯，應依刑
    法第47條第1項規定加重其刑。爰審酌被告肇事致人受傷後
    ，未協助就醫或報警處理，反駕車逕行駛離現場逃逸，致使
    應受照護之人傷害擴大之風險增加，惟念其犯罪後坦認犯行
    ，並與被害人達成和解，經被害人丙○○撤回告訴，有臺中
    縣太平市調解委員會調解書、聲請撤回告訴狀各1紙附卷可
    稽，顯有悔意，犯後態度尚佳等一切情狀，量處如主文所示
    之刑。
三、應適用之法條：
    依刑事訴訟法第452條、第273條之1第1項、第299條第1項前
    段、第310條之2、第454條，刑法第185條之4、第47條第1項
    ，判決如主文。
本案經檢察官甲○○到庭執行職務。
中    華    民    國    97    年    10    月    2     日
                  交通法庭    法  官  簡芳潔
以上正本證明與原本無異。
如不服本判決，應於收受送達後10日內向本院提出上訴書狀（應
敘述具體理由並附繕本）。
上訴書如未敘述理由，應於上訴期間屆滿後20日內補提理由書於
本院。
                             書記官  呂苗澂
中    華    民    國    97    年    10    月    2     日
附錄論罪科刑法條全文：
中華民國刑法第185條之4
駕駛動力交通工具肇事，致人死傷而逃逸者，處6月以上5年以下
有期徒刑。


司法院資訊處製作；財團法人民間司法改革基金會備份。
